【裁判字號】    90,訴,134
【裁判日期】    901026
【裁判案由】    殺人未遂
【裁判全文】
臺灣臺東地方法院刑事判決                            九十年度訴字第一三四號
    公  訴  人  臺灣臺東地方法院檢察署檢察官
    被      告  乙○○
    指定辯護人  本院公設辯護人  甲○○
右列被告因殺人未遂案件，經檢察官提起公訴（九十年度偵字第九三八號），本院判
決如左：
    主      文
乙○○殺人未遂，處有期徒刑貳年捌月。
    事      實
一、乙○○於民國九十年五月十七日二十三時許，與丁○○在台東縣大武鄉南興村不
    夜城卡拉ＯＫ店內發生糾紛，嗣於同月十八日凌晨三時二十分許，二人又在臺東
    縣大武鄉南興村七鄰九十七號前廣場相遇，再度發生爭執，乙○○一時憤怒不已
    而情緒失控，竟基於殺人之犯意，隨手拿起置於現場不知何人所有之水果刀一把
    ，立於丁○○背後，高呼「給你死」，刺入乙○○背部右側一刀，致丁○○背部
    受有傷口長約六公分、深至肌肉層之穿刺傷，丁○○被刺後，在場之戊○○及其
    他不知名人士即將乙○○捉住，後乙○○趁亂掙脫，竟又跑回家中持其所有之菜
    刀一把外出欲再砍殺丁○○，後因丁○○已不在現場，乙○○懼怕遭民眾毆打，
    乃逃往其姨丈周德川家中躲藏，並打電話向警方報案，於處理之警員丙○○到場
    後，乙○○向之表示其為殺丁○○之人，自首而接受裁判。丁○○經送醫救治後
    ，始倖免於死。
二、案經臺東縣警察局大武分局報請臺灣臺東地方法院檢察署檢察官偵查起訴。
    理      由
一、訊據被告乙○○對於右揭時地持水果刀朝被害人胸腹間刺一刀之事實坦承不諱，
    惟對於持菜刀欲砍殺被害人丁○○及為何要持水果刀刺殺被害人，則辯稱當時已
    喝醉，記不清楚云云，指定辯護人辯護意旨略以：被告與被害人並無深仇大恨，
    僅因酒後爭執一時氣憤始持刀反擊，用意在於教訓被害人，並無致被害人於死之
    故意，，且被告刺傷被害人之背部，並非人身要害，被害人所受之傷勢甚輕，足
    認被害人無殺人之故意，本件應變更法條，改論被告傷害罪責等語。經查：
    （一）被告於上揭時地如何持水果刀一把刺殺被害人並高呼給你死之事實，業據
          被害人指述綦詳，核與目擊證人戊○○於本院調查時具結證述之情節相符
          ，並有扣案之水果刀一把可稽。至被告行兇後再持菜刀一把欲砍殺被害人
          之事實，亦據被告於警訊及偵查中坦承不諱，復有扣案之菜刀一把可證。
          本案應再審究者，乃被告有無殺人故意。
        (1)被告刀刺被害人之前，因細故與被害人發生口角爭執及肢體衝突等情，業
          據被害人與證人戊○○證稱詳實。再徵以被告自白刀刺被害人係因「當時
          我和被害人在喝酒，我們二人沒有交情，當時因我們二人都喝醉了，因我
          正假釋中，被害人一直挑釁我‧‧‧。」（見本院九十年六月十三日訊問
          筆錄），被告顯然係因與被害人發生劇烈爭執，在氣憤難當情緒失控之下
          而萌生殺人故意。
        (2)被告刀刺被害人部位：被害人於九十年五月十八日至馬偕紀念醫院臺東分
          院急診，「背部右側有一約六公分疑似利刃穿刺傷，其深度至肌肉層未深
          及內臟，血壓、脈搏等生命現象正常，且無腹痛、血尿之症狀，故作傷口
          處置並觀察至九十年五月十八日上午九時十五分後始離院。」，有該院九
          十年七月二十四日馬院字第乙九０二五一八號函一件附卷可稽。而被害人
          於事發後受有背部右側刀傷，傷口長約六公分，亦經本院調查時現場勘驗
          並有照片一張附卷可按。
        (3)被告使用之兇器為水果刀，平日用以削切水果，刀刃鋒利，對人體殺傷力
          非輕，被告顯然亦明知該等事實。就被告刀刺被害人之動作，被害人於本
          院指稱：「‧‧‧我要離開的時候，被告就從我後面刺我一刀‧‧‧。」
          等語。
        (4)被告行兇遭人制服後，尚返家持菜刀欲再砍殺被害人，可見其主觀上認為
          僅刺被害人之一刀還不足以致被害人於死，若謂被告無殺人之故意，誰其
          信之。
          綜上調查結果，被告持有銳利對人具有殺傷力之水果刀，以背對被害人的
          位置，朝被害人背部右側處（靠近脊髓）直刺，而且該部體腔具有維持人
          體生命重要之器官，以尖銳器物刺擊該部位，極易奪人性命，若未及時救
          治將危害人之性命，致人於死，此為一般常識，乃具有通常理解能力之人
          理應知悉，被告當無不知之理，審諸上揭各情，被告所為顯然具有殺人之
          故意。
    （二）應再審查者乃被告行為時精神狀態是否以達精神耗弱？經查，被告行兇遭
          人制服後，還返家持菜刀欲砍殺被害人，除能證明被告致被害人於死之意
          甚堅外，更能證明被告思路清晰，條理明白，又觀諸被告行兇後怕遭民眾
          毆打，逃至其姨丈家中避難，並打電話向警方自首等情狀，均足以認定被
          告行為當時精神狀況正常。此外，參諸證人戊○○亦於本院調查時具結證
          稱：「（當時被告的精神狀態如何？）好像有喝酒，但是沒有那麼的醉。
          」等語，亦可得知被告當時精神狀態尚未達精神耗弱之程度，被告辯稱行
          為時已記不得云云，顯屬卸責之詞，不足採信。
    （三）綜上說明，被告基於殺人之故意持水果刀刺殺被害人之事實，應堪認定。
          本件事證已臻明確，被告犯行洵堪認定，自應依法論科。
二、核被告乙○○所為，係犯刑法第二百七十一條第二項、第一項之殺人未遂罪。被
    告已著手於殺人行為之實施，未生死亡之結果，為未遂犯，爰依刑法第二十六條
    前段之規定，按既遂犯之刑度減輕其刑。被告於行兇後，向警方報案，並於警員
    至現場處理時，主動向警員表示其為行兇者，並接受偵訊，業據證人丙○○具結
    證述明確，為對於未發覺之犯罪自首而接受裁判，應依法減輕其刑。爰審酌被告
    因與被害人發生衝突，短於思慮，一時衝動致罹刑典、犯罪之動機係因細故而起
    、犯罪時所受之刺激、持水果刀以為殺人之手段、與被害人之關係、並無怨隙、
    犯罪所生之損害、犯罪後之態度等一切情狀，量處如主文所示之刑。
據上論斷，應依刑事訴訟法第二百九十九條第一項前段，刑法第二百七十一條第二項
、第一項、第二十六條前段、第六十二條前段，判決如主文。
本案經檢察官陳棟杰到庭執行職務
中      華      民      國      九十      年    十    月      二十六    日
                                  臺灣臺東地方法院刑事庭
                                      審判長法  官   蔡勝雄
                                            法  官   廖建彥
                                            法  官   劉柏駿
右正本證明與原本無異。
如不服本判決，應於判決送達後十日內向本院提出上訴狀。（須附繕本）
「切勿逕送上級法院」
                                            書記官   陳俊德
中      華      民      國      九十      年    十    月      二十六    日
附記
中華民國刑法第二百七十一條第二項、第一項
 (普通殺人罪)
殺人者，處死刑、無期徒刑或十年以上有期徒刑。
前項之未遂犯罰之。
中華民國刑法第二十六條前段
 (未遂犯及不能犯之處罰)
未遂犯之處罰，得按既遂犯之刑減輕之。
中華民國刑法第六十二條前段
 (自首減輕)
對於未發覺之罪自首而受裁判者，減輕其刑。


司法院資訊處製作；財團法人民間司法改革基金會備份。
